【裁判字號】    95,交上訴,116
【裁判日期】    951005
【裁判案由】    公共危險等
【裁判全文】
臺灣高等法院刑事判決               95年度交上訴字第116號
上  訴  人
即  被  告  乙○○
上列上訴人因公共危險等案件，不服臺灣臺北地方法院95年度交
訴字第3號，中華民國95年7月24日第一審判決（起訴案號：臺灣
臺北地方法院檢察署94年度偵字第 22151號），提起上訴，本院
判決如下：
    主  文
上訴駁回。
    事  實
一、乙○○係駕駛營業小客車之職業駕駛人，為從事業務之人。
    民國九十四年十月六日凌晨三時四十五分許，乙○○駕駛動
    力交通工具即駕駛登記在外賓交通有限公司名下之六Ｂ—九
    一八號營業小客車，沿臺北市華江橋機車引道板橋往臺北方
    向行駛，本應注意駕駛汽車應依道路交通標誌、標線之指示
    行駛，不得駛入機車專用引道，竟疏未注意，駛入華江橋機
    車引道往臺北方向，復未注意車前狀況，不斷按鳴喇叭，並
    不慎撞及由甲○○所騎乘之ＣＩＱ—九九九號重型機車，致
    人車倒地，造成甲○○受有右膝蓋擦傷及腰部挫傷等傷害（
    所犯業務過失傷害罪嫌部分業經原審判決公訴不受理確定）
    。乙○○明知駕車肇事致人受傷後，竟未下車查看處理，並
    即加速駕車逃離現場。嗣經同機車引道上目擊之機車騎士丁○○告知隨警執行臨檢之戊○○○○○記下肇事車牌號碼後
    ，為警循線查獲。
二、案經甲○○訴由臺北市政府警察局萬華分局移送臺灣臺北地
    方法院檢察署檢察官偵查起訴。
    理  由
一、按被告以外之人於審判外之言詞或書面陳述，除法律有規定
    者外，不得作為證據，刑事訴訟法第一百五十九條第一項定
    有明文，此即學理上所稱之「傳聞證據排除法則」，而依上
    開法律規定，傳聞證據原則上固無證據能力，但如法律別有
    規定者，即例外認有證據能力。又被告以外之人於審判外之
    陳述，雖不符合同法第一百五十九條之一至第一百五十九條
    之四之規定，但經當事人於審判程序同意作為證據，法院審
    酌該言詞陳述或書面陳述作成時之情況，認為適當者，亦得
    為證據，當事人、代理人或辯護人於法院調查證據時，知有
    第一百五十九條第一項不得為證據之情形，而未於言詞辯論
    終結前聲明異議者，視為有前項之同意，同法第一百五十九
    條之五亦有明定。查證人甲○○、丁○○於警詢所稱，雖屬
    審判外之陳述，然被告及至本院言詞辯論終結前，均未聲明
    異議，本院審酌上開證言，均係於自由意志下陳述，作為被
    告犯罪證據，應屬適當，依法應有證據能力。
二、訊據上訴人即被告乙○○固坦承於上開時、地肇事之車輛即
    車牌號碼六Ｂ—九一八號營業小客車，係自身所有靠行登記
    於外賓交通有限公司名下，平日並自行營業使用等情，惟矢
    口否認有肇事逃逸犯行，辯稱：曾經有一段時間將該車出借
    他人使用，發生車禍當天，不記得是借給己○○○○○之人
    或何人使用，但確定不是自己駕駛該車上華江橋，且指認證
    人丁○○當時只看過肇事駕駛一眼，記憶可能有誤等語。
三、經查：
（一）告訴人甲○○騎乘ＣＩＱ—九九九號重型機車，於九十四
      年十月六日凌晨三時四十五分許，行經華江橋機車引道往
      臺北方向時，遭後方車牌號碼六Ｂ—九一八號營業小客車
      追撞，致受有右膝蓋擦傷及腰部挫傷等傷害，而該營業小
      客車駕駛既未立即採取救護措施，並向警察機關報告，即
      駛離逃逸等情，業據告訴人甲○○、目擊證人丁○○於警
      詢指證綦詳，並有道路交通事故現場圖、臺北市政府警察
      局萬華分局交通分隊道路交通事故補充資料表各一份、談
      話紀錄表二份、調查報告表（一）、（二）、現場照片十
      三張、六Ｂ—九一八號營業小客車車損照片四張、車籍作
      業系統查詢認可資料（見偵查卷第七至九、十五至三四頁
      ）及臺北市政府警察局萬華分局九十五年三月二十三日北
      市警萬分刑字第０九五三一一六六０００號函附之華江橋
      機車引道往台北方向照片四張（見原審卷第二０至二二頁
      ）等在卷可稽。此部分事實堪以認定。
（二）證人丁○○於原審證稱：當晚我正騎車在華江橋機車引道
      板橋往臺北方向，當時被告開黃色計程車在我後面行駛，
      與我機車同方向，被告車子快要超過我好像快要撞到我，
      我就趕快超過別人的機車，然後在轉彎的地方就聽到撞擊
      及煞車的聲音，我有回頭看，看到一台機車倒下來，然後
      我騎出路口有臨檢，我就告訴警察橋上有車禍，接著有兩
      台機車也下來也跟警察講，接著被告的計程車就下橋，在
      華江橋上的時候因為他好像要撞到我，所以我就回頭看，
      有看見計程車內的駕駛臉孔上半部，應該是在庭被告沒錯
      等語（見原審卷第二八至二九頁）。而被告因於原審供稱
      曾經將營業小客車出借胞兄丙○○，原審乃依職權傳喚其
      兄丙○○到庭後，被告與丙○○長相確實相似，有二人照
      片在卷為憑（見原審卷第四六頁）。證人丁○○因被告與
      丙○○外觀相近，致無法當庭確認何者為肇事之人，然仍
      證稱：被告與丙○○都很像當時所看到的駕駛等語。且證
      人丙○○於原審證稱：自己有開廂型車，二、三年前有借
      過被告計程車開去新光醫院二次，都是開一下就回來，之
      後就沒有再向被告借過計程車使用，也沒有借用計程車開
      上華江橋等語（見原審卷第三七至三八頁）。則被告胞兄
      丙○○既未於肇事時、地駕駛被告所有之營業小客車，證
      人丁○○所見駕駛之人應係被告無疑。況該營業小客車係
      被告營生工具、價值不低，被告自不可能任意出借他人。
      被告辯稱出借己○○○○○之人，卻始終無法供出「阿偉
      」之真實姓名、住所及聯絡電話，殊與常情有違。足見被
      告所辯，不足採信。事證明確，被告犯行堪以認定。
四、按道路交通管理規則第九十條、第九十四條第三項分別規定
    ，駕駛人駕駛汽車，應遵守道路交通標誌、標線、號誌之指
    示，並應注意車前狀況及兩車併行之間隔，並隨時採取必要
    之安全措施。被告疏未遵守上開交通安全規則，駛入機車專
    用引道，並於肇事後逃逸，核被告所為，係犯刑法第一百八
    十五條之四之肇事逃逸罪。
五、原審調查結果，適用刑法第一百八十五條之四、修正前刑法
    第四十一條第一項前段、修正前罰金罰鍰提高標準條例第二
    條、現行法規所定貨幣單位折算新台幣條例第二條規定，同
    時審酌被告尚無不良素行、智識程度、犯罪手段、告訴人受
    傷尚屬輕微，就過失傷害部分已與告訴人達成民事和解，同
    意賠償告訴人損害（見原審卷第十三頁）等一切情狀，量處
    有期徒刑六月，並以被告行為時之刑法第四十一條第一項前
    段易科罰金折算標準，及修正前罰金罰鍰提高標準條例第二
    條（現已刪除）規定，就其原定數額提高為一百倍折算一日
    ，則本件被告行為時之易科罰金折算標準，應以銀元三百元
    折算一日，經依現行法規所定貨幣單位折算新台幣條例第二
    條折算為新臺幣後，應以新臺幣九百元折算為一日。九十五
    年七月一日施行之刑法第四十一條第一項前段易科罰金折算
    標準已有修正，經比較新舊法結果，本案仍應適用較有利於
    被告之行為時法律即修正前刑法第四十一條第一項前段規定
    ，諭知易科罰金之折算標準。認事用法，核無違誤，量刑亦
    屬妥適。被告上訴意旨，否認犯行，為無理由，應予駁回。
據上論斷，應依刑事訴訟法第368條，判決如主文。
本案經檢察官邱美育到庭執行職務。
中    華    民    國    95    年    10    月    5     日
                  交通法庭審判長法  官  鄭文肅
                                法  官  楊炳禎
                                法  官  陳國文
以上正本證明與原本無異。
如不服本判決，應於收受送達後十日內向本院提出上訴書狀，其
未敘述上訴之理由者並得於提起上訴後十日內向本院補提理由書
（均須按他造當事人之人數附繕本）。
                                書記官  蔡棟樑
中    華    民    國    95    年    10    月    5     日
附錄：本案論罪科刑法條全文
刑法第185條之4：
駕駛動力交通工具肇事，致人死傷而逃逸者，處6月以上5年以下
有期徒刑。


司法院資訊處製作；財團法人民間司法改革基金會備份。
